臺灣新北地方法院刑事判決　　　　　　　109年度訴字第544號
公　訴　人　臺灣新北地方檢察署檢察官
被　　　告　陳冠宇





選任辯護人　蔡文傑律師
上列被告因違反毒品危害防制條例案件，經檢察官提起公訴（10
9 年度偵字第4365號），本院判決如下：
    主  文
陳冠宇販賣第三級毒品未遂，累犯，處有期徒刑貳年貳月。扣案
如附表所示之物，均沒收。未扣案之蘋果廠牌電腦壹臺沒收，於
全部或一部不能沒收或不宜執行沒收時，追徵其價額。
    事  實
一、陳冠宇意圖營利，基於販賣第三級毒品之犯意，於民國109
    年1 月3 日0 時39分許，在其當時位於新北市永和區近樂華
    夜市之某租屋處，使用其所有之蘋果廠牌電腦，以暱稱「M
    . J 經紀傳播娛樂主控」在通訊軟體Wechat微信之個人動態
    內，刊登「各式支援（菸、酒圖案），私」等內容之暗示販
    賣毒品訊息，適有新北市政府警察局新莊分局光華派出所警
    員執行網路巡邏勤務時，發現上開販賣訊息，遂於109 年1
    月14日以暱稱「off 壞」加入陳冠宇之通訊軟體Wechat微信
    帳號，喬裝買家洽詢毒品交易事項，陳冠宇即以其所有之如
    附表編號2 所示之蘋果廠牌行動電話與之聯繫，雙方以「酒
    」代稱含有毒品成分之咖啡包（下稱毒品咖啡包），並協議
    以新臺幣（下同）2,500 元之價格在新北市○○區○○路00
    0 號前交易毒品咖啡包5 包，嗣於同日晚間10時7 分許，經
    雙方確認彼此身分後，陳冠宇先向警員收取款項，隨後交付
    如附表編號1 所示含第三級毒品4-甲基甲基卡西酮成分之毒
    品咖啡包5 包（淨重29.8096 公克，驗餘淨重29.5382 公克
    ）與警員，警員旋即表明身分，當場查獲陳冠宇而未遂，並
    扣得上開毒品咖啡包5 包及如附表編號2 所示之行動電話1
    支。
二、案經新北市政府警察局新莊分局報告臺灣新北地方檢察署檢
    察官偵查起訴。
    理  由
壹、證據能力：
一、被告陳冠宇及其辯護人於本院準備程序一度否認犯行時，曾
    主張警方有陷害教唆之情，故主張卷內所有供述、非供述證
    據均因此無證據能力云云（見本院卷第204 頁、第304 頁）
    。惟本案警方所為之調查方式，係因被告早已在網路刊登上
    暗示販賣毒品訊息，而原具有販賣毒品之故意，而以設計引
    誘之方式，佯與之為對合行為，使其暴露犯罪事證，再加以
    逮捕或偵辦。此項「機會提供型之誘捕偵查」行為，純屬偵
    查犯罪技巧之範疇，因無故意入人於罪之教唆犯意，亦非使
    人發生犯罪決意之行為，並未違反憲法對於基本人權之保障
    ，且於公共利益之維護有其必要性，是依「釣魚」方式所蒐
    集之證據資料，尚非無證據能力（最高法院110 年度台上字
    第4449號判決意旨參照）。是被告及辯護人前開主張，尚非
    可採。
二、按被告以外之人於審判外之言詞或書面陳述，除法律有規定
    者外，不得作為證據。又被告以外之人於審判外之陳述，雖
    不符同法第159 條之1 至第159 條之4 之規定，但經當事人
    於審判程序同意作為證據，法院審酌該言詞陳述或書面陳述
    作成時之情況，認為適當者，亦得為證據；而當事人、代理
    人或辯護人於法院調查時，知有該等不符合同法第159 條之
    1 至第159 條之4 之不得為證據之情形，而未於言詞辯論終
    結前聲明異議者，視為有前項之同意，刑事訴訟法第159 條
    第1 項、第159 條之5 分別定有明文。查本判決所引用被告
    以外之人於審判外之陳述，被告及辯護人於本院審判期日中
    均未爭執其證據能力，且迄至言詞辯論終結前亦未聲明異議
    （見本院卷第453 頁至第454 頁），本院審酌上開證據作成
    時之情況，並無違法不當或證明力明顯過低之瑕疵，認為以
    之作為證據應屬適當，揆諸前揭規定，自均有證據能力。
三、本判決其餘所引用為證據之非供述證據，與本案事實具有關
    連性，復非實施刑事訴訟程序之公務員違背法定程序所取得
    ，依刑事訴訟法第158 條之4 之規定反面解釋，均有證據能
    力。
貳、實體方面：
一、認定事實所憑之證據及理由：
  ㈠前開事實，業據被告陳冠宇於警詢、偵查及本院審理時坦承
    不諱（見偵卷第8 頁至第11頁、第51頁及同頁反面），並有
    自願受搜索同意書、新北市政府警察局新莊分局搜索扣押筆
    錄、扣押物品目錄表、新北市政府警察局新莊分局警員於
    109 年1 月14日出具之職務報告各1 份、現場查獲及扣案物
    照片共4 張、暱稱「M .J經紀傳播娛樂主控」在通訊軟體
    Wechat微信上刊登暗示販售毒品廣告訊息、使用者資料共2
    張、被告與警員在通訊軟體微信上之對話照片共7 張、新莊
    分局偵查隊（網路巡查）對話譯文一覽表1 份、監視器畫面
    及現場照片共9 張、臺北榮民總醫院109 年5 月13日北榮毒
    艦字第C0000000號毒品成分鑑定書1 份（見偵卷第15頁至第
    第22頁、第26頁至第34頁、第58頁），此外，復有如附表編
    號1 所示之毒品咖啡包5 包及其所有如附表編號2 所示之蘋
    果廠牌行動電話1 支扣案可證，足認被告前開任意性自白與
    事實相符，堪予採信。
  ㈡按販賣毒品本屬政府嚴予查緝之不法行為，非可公然為之，
    更屬重罪，衡情一般持有毒品者，當不致輕易將毒品交付他
    人；況毒品價格不貲、物稀價昂，並無公定之價格，不論任
    何包裝，均可任意分裝增減分量，每次買賣價量，亦可能隨
    時依雙方間之關係深淺、資力、需求量及對行情之認知、來
    源是否充裕、查緝是否嚴緊，購買者被查獲時供述購買對象
    之可能性風險之評估等，因而異其標準，並隨時機動調整，
    非可一概而論。是販毒者從價差或量差中牟利方式雖異，其
    意圖營利之非法販賣行為則一致，茍非有利可圖，實無甘冒
    重罪風險而僅以購入價格更行轉售之理。況且販賣毒品之所
    謂販賣行為，只須行為人主觀上有營利之意圖，且客觀上有
    販賣之行為，即足構成，至於行為人所欲謀取者究竟係價差
    抑或是量差之利益，及其實際上是否已經獲利或獲利若干，
    均非所問。查本案被告為智識正常之成年人，對於毒品交易
    為檢警機關嚴予取締之犯罪，法律就此亦有重典處罰乙節，
    並無不知之理，且被告與喬裝買家之員警未曾謀面，既非至
    親又無深交，倘無利可圖，自無甘冒遭查獲之極大風險而為
    上開販賣毒品之犯行，況依被告於偵訊時供稱：我是因岳父
    過世需要喪葬費，我需要錢，所以才販賣毒品等語（見偵卷
    第51頁反面），益徵其有從中獲利而具營利之意圖，是此部
    分，亦堪認定。
  ㈢綜上所述，本案事證明確，被告上開犯行，洵堪認定，應依
    法論科。
二、論罪科刑：
  ㈠新舊法比較：
    按行為後法律有變更者，適用行為時之法律，但行為後之法
    律有利於行為人者，適用最有利於行為人之法律，刑法第2
    條第1 項定有明文。而比較新舊法，應就罪刑及與其相關之
    法定加減原因等一切情形，綜合而為比較。查於109 年1 月
    15日修正公布之毒品危害防制條例第4 條第3 項、第17條第
    2 項規定，於被告行為後，業已於109 年7 月15日生效施行
    ，茲比較新舊法如下：
  ⒈修正前毒品危害防制條例第4 條第3 項規定：「製造、運輸
    、販賣第三級毒品者，處7 年以上有期徒刑，得併科新臺幣
    700 萬元以下罰金。」，修正後毒品危害防制條例第4 條第
    3 項則規定：「製造、運輸、販賣第三級毒品者，處7 年以
    上有期徒刑，得併科新臺幣1000萬元以下罰金。」，是修正
    後該條項之法定構成要件雖未變更，然其法定刑度已較修正
    前為高，可見修正後之規定並未較有利於被告。
  ⒉修正前毒品危害防制條例第17條第2 項係規定犯同條例第4
    條至第8 條之罪於偵查及審判中均自白者，減輕其刑，修正
    後則規定須於偵查及「歷次」審判中均自白者，始減輕其刑
    。又修正後所謂歷次審判中自白，參諸立法理由之說明，係
    指歷次事實審審級，於法官宣示最後言詞辯論終結前，被告
    為自白之陳述而言，與修正前被告於審判中僅須有1 次自白
    即有減刑之適用有所不同。可見修正後自白減刑規定之成立
    要件已有提高，並未較有利於被告。
  ⒊綜合上情比較結果，新法之規定並未較有利於被告，揆諸首
    揭說明，被告於本案之犯行，自應依刑法第2 條第1 項前段
    規定，適用修正前毒品危害防制條例第4 條第3 項、第17條
    第2 項之規定。
  ㈡罪名：
    核被告所為，係犯毒品危害防制條例第4 條第6 項、修正前
    毒品危害防制條例第4 條第3 項之販賣第三級毒品未遂罪。
    被告販賣前意圖販賣而持有第三級毒品之低度行為，應為販
    賣之高度行為所吸收，不另論罪。
  ㈢刑之加重減輕事由：
  ⒈被告前因①業務侵占等案件，經臺灣臺北地方法院以105 年
    度簡字第1849號判決判處有期徒刑6 月、拘役30日、30日，
    拘役部分應執行拘役50日，緩刑3 年確定，嗣經臺灣高雄地
    方法院以106 年度撤緩字第145 號裁定撤銷緩刑宣告確定；
    又因②公共危險案件，經臺灣士林地方法院以105 年度士交
    簡字第1117號判決判處有期徒刑2 月確定；又因③詐欺案件
    ，經臺灣高雄地方法院以106 年度簡字第2636號判決判處有
    期徒刑4 月確定；上開①至③案所處有期徒刑部分，嗣經臺
    灣高雄地方法院以107 年度聲字第1109號裁定應執行有期徒
    刑10月確定；又因④違反藥事法案件，經本院以106 年度簡
    字第3553號判決判處有期徒刑5 月確定；又因⑤違反槍砲彈
    藥刀械管制條例案件，經臺灣臺北地方法院以106 年度審簡
    字第1247號判決判處有期徒刑3 月確定；上開④、⑤案件嗣
    經臺灣臺北地方法院以107 年度聲字第1274號裁定應執行有
    期徒刑7 月確定；又因⑥業務過失傷害案件，經臺灣臺北地
    方法院以106 年度審交簡字第312 號判決判處有期徒刑3 月
    確定；又因⑦賭博案件，經臺灣橋頭地方法院以107 年度簡
    字第1720號判決判處有期徒刑3 月確定。上開案件經接續執
    行，於108 年9 月24日縮刑期滿執行完畢等情，有臺灣高等
    法院被告前案紀錄表在卷可憑，被告於上開有期徒刑執行完
    畢後，5 年以內再犯本案有期徒刑以上之罪，固為累犯。惟
    依司法院釋字第775 號解釋意旨，審酌被告上開構成累犯之
    案件與本案所犯之罪之罪質及犯罪型態尚有不同，其於為本
    案犯行前尚無因販賣毒品被查獲且經論罪處刑之紀錄，尚難
    認遽認其有何特別之惡性或對刑罰反應力薄弱之情形，爰不
    依刑法第47條第1 項之規定加重其刑。
  ⒉被告意圖營利而著手於販賣第三級毒品行為之實行，未及售
    出即為佯裝買家之員警查獲，為未遂犯，爰依刑法第25條第
    2 項規定，減輕其刑。
  ⒊修正前毒品危害防制條例第17條第2 項規定：犯第4 條至第
    8 條之罪於偵查及審判中自白者，減輕其刑。經查，被告於
    偵查及本院審理中均坦承本案販賣第三級毒品未遂犯行（見
    偵卷第9 頁、第51頁至同頁反面，本院卷第455 頁），應依
    上開規定，減輕其刑，並依法遞減之。
  ⒋又被告雖曾向警供述其毒品來源為「陳艾蒙」之人云云，惟
    經警於109 年1 月16日前往被告於警詢中所供稱與「陳艾蒙
    」交易毒品之地點調閱周遭店家監視器，皆未發現被告所述
    搭乘計程車到達現場及疑似為「陳艾蒙」之人，故警方並未
    因其陳述而查獲其他共犯或正犯乙情，有新北市政府警察局
    新莊分局109 年6 月23日新北警莊刑字第1094033927號函1
    份在卷可參（見本院卷第81頁），是被告本案尚無毒品危害
    防制條例第17條第1 項規定之適用。又被告雖於本院審理中
    表示可以查其毒品上游「陳亭維」云云，然除其此部分所述
    之毒品來源，已與其先前所述之「陳艾蒙」顯然不同外，其
    亦自承其在為警查獲後，並未曾於警詢或偵查階段陳述過任
    何有關「陳亭維」之毒品相關情事等語（見本院卷第456 頁
    ），是檢警機關自無從依其陳述查獲該人，是此部分事實已
    臻明確，即無調查之實益，被告聲請傳喚證人陳亭維作證云
    云，顯無必要，併此敘明。
  ㈣量刑：
    爰以行為人之責任為基礎，審酌被告無視於國家對於杜絕毒
    品犯罪之禁令，販賣毒品將對購買毒品進而施用之人產生一
    定之身心戕害，並危及社會秩序，為獲取金錢，竟不擇手段
    ，而著手本案販賣第三級毒品未遂犯行，甚屬不當，是其犯
    罪之動機、目的均無足取，所幸本案其未及售出即為警查獲
    ，尚未造成實際損害發生，所欲販賣之毒品咖啡包數量尚非
    鉅量之犯罪情節；另考量被告素行非佳，有其臺灣高等法院
    被告前案紀錄表1 份存卷可考，兼衡其自述為大學肄業、從
    事廚師一職，尚有配偶及未成年小孩等家人之生活狀況（見
    本院卷第456 頁），暨其雖於偵查中即坦承犯行，然案經繫
    屬於本院後，供詞反覆，一度否認犯罪，並延宕訴訟程序進
    行，然終坦承犯行之犯後態度等一切情狀，量處如主文所示
    之刑。
三、沒收之說明：
  ㈠扣案如附表編號1 所示之毒品咖啡包共5 包，經鑑驗後檢出
    第三級毒品4-甲基甲基卡西酮成分（淨重29.8096 公克，驗
    餘淨重29.5382 公克），為被告因本案販賣第三級毒品未遂
    而查獲之毒品，自屬違禁物，又其外包裝袋5 只與其內之第
    三級毒品亦無從完全析離，應一併視同毒品，均應依刑法第
    38條第1 項規定，宣告沒收。
  ㈡扣案如附表編號2 所示之行動電話1 支，以及未扣案之蘋果
    廠牌電腦1 臺，為被告所有供其為本案販賣毒品未遂罪所用
    之物，業據被告供陳明確（見偵卷第9 頁、本院卷第455 頁
    ），不問屬於犯罪行為人與否，均應依毒品危害防制條例第
    19條第1 項規定，宣告沒收之。其中未扣案之蘋果廠牌電腦
    1 臺，另依刑法第38條第2 項但書、第4 項規定，宣告沒收
    ，於全部或一部不能沒收或不宜執行沒收時，追徵其價額。
據上論斷，應依刑事訴訟法第299 條第1 項前段，修正前毒品危
害防制條例第4 條第6 項、第3 項、第17條第2 項、毒品危害防
制條例第19條第1 項，刑法第11條、第2 條第1 項前段、第25條
第2 項、第47條第1 項、第38條第1 項、第2 項但書、第4 項，
判決如主文。
本案經檢察官羅雪舫提起公訴，檢察官劉家瑜到庭執行職務。
中    華    民    國   110    年    10    月    26    日
                  刑事第九庭    審判長法  官  何燕蓉
　
                                      法  官  楊展庚
　
                                      法  官  林米慧
上列正本證明與原本無異。
如不服本判決，應於判決送達後20日內敘明上訴理由，向本院提
出上訴狀 (應附繕本) ，上訴於臺灣高等法院。其未敘述上訴理
由者，應於上訴期間屆滿後20日內向本院補提理由書「切勿逕送
上級法院」。
                                      書記官  林惠敏
中    華    民    國   110    年    10    月    26    日
附錄本案論罪科刑法條全文：
修正前毒品危害防制條例第4條：
製造、運輸、販賣第一級毒品者，處死刑或無期徒刑；處無期徒
刑者，得併科新臺幣二千萬元以下罰金。
製造、運輸、販賣第二級毒品者，處無期徒刑或七年以上有期徒
刑，得併科新臺幣一千萬元以下罰金。
製造、運輸、販賣第三級毒品者，處七年以上有期徒刑，得併科
新臺幣七百萬元以下罰金。
製造、運輸、販賣第四級毒品者，處五年以上十二年以下有期徒
刑，得併科新臺幣三百萬元以下罰金。
製造、運輸、販賣專供製造或施用毒品之器具者，處一年以上七
年以下有期徒刑，得併科新臺幣一百萬元以下罰金。
前五項之未遂犯罰之。
　
 附表：
┌──┬─────────┬───────────────┐
│編號│物品名稱及數量    │備註                          │
├──┼─────────┼───────────────┤
│1   │毒品咖啡包5 包（含│經臺北榮民總醫院以109 年5 月13│
│    │包裝袋5 只）      │日北榮毒鑑字第C0000000號毒品成│
│    │                  │分鑑定書，鑑定結果為檢出第三級│
│    │                  │毒品4-甲基甲基卡西酮成分（驗前│
│    │                  │總淨重29.8096 公克，取樣0.2714│
│    │                  │公克化驗，驗餘總淨重29.5382 公│
│    │                  │克）                          │
├──┼─────────┼───────────────┤
│2   │蘋果廠牌黑色iPhone│無                            │
│    │行動電話1 支（含門│                              │
│    │號0000000000號SIM │                              │
│    │卡1 張；IMEI：3594│                              │
│    │00000000000 ）    │                              │
└──┴─────────┴───────────────┘